【裁判字號】    90,訴,1477
【裁判日期】    901231
【裁判案由】    強盜等
【裁判全文】
臺灣高雄地方法院刑事判決                          九十年度訴字第一四七七號
    公  訴  人  臺灣高雄地方法院檢察署檢察官
    被      告  丁○○
    指定辯護人  本院公設辯護人  蘇鴻吉
    選任辯護人  王文雄
右列被告因強盜等案件，經檢察官提起公訴（九十年度偵字第一Ｏ九四七號、九十年
度偵字第一一四四八號），本院判決如左：
    主  文
丁○○竊盜，累犯，處有期徒刑肆月，又毀壞門扇竊盜，因防護贓物、脫免逮捕，而
當場施以強暴，累犯，處有期徒刑伍年參月。應執行有期徒刑伍年陸月。
    事  實
一、丁○○曾因妨害公務案件，經台灣高等法院高雄分院以八十七年度上訴字第一九
    六六號判處有期徒刑二月確定，嗣於民國八十八年六月二十一日執行完畢。詎丁○○仍不知警惕，意圖為自己不法之所有，於九十年三月二十九日十七時許，由
    頂樓陽台侵入高雄市○○區○○街七十七號五樓內（侵入住宅犯行部分，未據提
    出告訴），竊取乙○○所有之摩托羅拉行動電話二支、黃金項鍊二條、黃金戒指
    十只、黃金手鍊二條、觀音墜子一條、信用卡三張及國民身分證一張等物，得手
    後，將信用卡三張及國民身分證一張予以丟棄，而其中黃金項鍊一條及黃金戒指
    二只及觀音墜子一條，則變賣予在高雄市○○區○○路七十五號開設金信安銀樓
    不知情之陳國雄（陳國雄故買贓物部分，已另案由檢察官為不起訴處分確定），
    得款新台幣（下同）一萬一千元後花用殆盡，其餘前述贓物則贈予綽號「阿明」
    之不詳姓名年籍男子，嗣於九十年五月五日，在高雄市○○區○○路二巷九號丁○○住處，為警循線查獲，並起出丁○○所竊得之前揭摩托羅拉行動電話二支，
    且經警方至陳國雄所開設前述銀樓起出丁○○變賣之黃金項鍊二條（係經陳國雄
    將前揭贓物熔化並變造為黃金項鍊二條）。丁○○復意圖為自己不法之所有，於
    同年六月十三日九時許，至高雄市○○區○○街二巷廿五號，以徒手打破一樓窗
    戶玻璃之方式侵入房屋後（毀損物品及侵入住宅犯行部分，均未據提出告訴），
    竊取屋主丙○○所有二千元現金、黃金戒子一只及Ｋ金戒子二只，得手後欲離開
    現場時，適為鄰居所發現，並報警前來處理，丁○○查覺其行藏敗露，乃躲在該
    屋房間內，與前來處理已表明係執行公務之制服警員甲○○隔門相持，雙方僵持
    約五分鐘左右，丁○○見室外人聲漸多，亟思脫困，竟為防護其所竊得之贓物及
    脫免逮捕之意，持房間內丙○○所有之木棍一支，打破該房間內衣櫃上方玻璃後
    （毀損物品犯行部分，未據提出告訴），衝突而出，見人群即加以攻擊，並往房
    屋大門逃逸，甲○○見狀立刻上前攔阻，丁○○見其阻擋，即以木棍毆打甲○○
    ，致甲○○因此受有左臉頰紅腫（四乘三公分）及左上臂瘀血（三乘三公分）之
    傷害（傷害犯行部分未據提出告訴），惟丁○○仍遭甲○○壓制逮捕，並自其身
    上起出所竊得之現金二千元、黃金戒子一枚及Ｋ金戒子二枚，及扣得木棍一支。
二、案經高雄市政府警察局三民第一分局報告台灣高雄地方法院檢察署檢察官偵查起
    訴。
    理  由
一、訊據被告丁○○固坦承有於右揭時地竊取被害人乙○○前述財物，並將部分贓物
    變賣予不知情之陳國雄，以及竊取被害人丙○○前揭財物之事實，惟矢口否認有
    何右揭因防護贓物、脫免逮捕，而當場施以強暴之犯行，辯稱：伊當天因為害怕
    ，才拿木棍保護自己，是不小心撞到警員，沒有毆打警員之故意云云，惟查：
   （一）被告有於前揭時地至被害人乙○○及丙○○住處，竊取前揭財物得手，並
         將部分黃金項鍊等贓物變賣予不知情之陳國雄等情，業據被告於警偵及本
         院審理中均坦白承認，核與證人即被害人乙○○及丙○○於警訊及本院審
         理中證稱確有前揭財物遭竊等情相符，且被告變賣贓物之事實，亦經證人
         陳國雄於警訊及偵查中證述屬實，復有領結正本二紙、贓物照片八張、原
         料金買進登記簿二紙在卷可憑，是被告有右揭二次竊盜之犯行，均應堪認
         定。
   （二）另就被告有於右揭時地竊取被害人丙○○財物後，為防護贓物及脫免逮捕
         ，而持木棍一支對執行公務之警員甲○○施以強暴行為之犯行部分，業據
         被告於警訊中坦承：我是想攻擊人群，讓他們能讓開，而能讓我逃離現場
         ，警員身上傷勢是我打傷等語，且證人即警員甲○○於偵查及本院審理中
         均證稱：伊接到通報後趕到現場，看到被告在房間內不出來，伊有對他表
         明警察身分且有穿制服，被告不出來僵持了五分鐘左右，被告打破玻璃後
         ，持一支木棍衝出來，要往大門逃跑，被告打到伊，但被伊制伏等語明確
         ，核與在場目擊之證人即被害人丙○○及里長戊○○，於警訊及本院審理
         中證述案發當日之情節均相符，且證人甲○○受有前揭傷害，亦有劉文雄
         醫院診斷證明書一紙在卷可查，另經本院勘驗扣案之木棍一支，該木棍長
         約一百十九公分、寬三公分、厚度二公分，甚為堅硬，有本院勘驗筆錄一
         份在卷可憑，故持該木棍以之揮刺或擊打，自足以對人身體造成傷害。是
         被告明知證人甲○○已表明係警察人員，卻仍持該質地堅硬之木棍一支，
         欲逃離現場，並對以該木棍一支毆打前來阻止之警員甲○○，致甲○○因
         此受有前述傷害，其主觀上有為防護竊得之贓物及避免被警察逮捕，而對
         警員施以強暴行為之故意甚明，被告前揭所辯，僅係事後卸責之詞，自不
         足採信。
   （三）另被告雖復辯稱：伊有精神分裂病，被告前揭犯行時之精神狀態已有精神
         耗弱或心神喪失之情形等語，惟被告經高雄市立凱旋醫院鑑定結果，認為
         被告犯案當時之精神狀態難以言之有達於精神耗弱之程度，更遑論有心神
         喪失之情形，此有高雄市立凱旋醫院於九十年十月二十八日出具之精神鑑
         定書一份在卷可憑，是被告為本案前揭犯行當時，係處於正常之精神狀態
         ，被告係基於自由意識下而為前揭犯行，亦足以認定。
   （四）綜上所述，被告於犯罪當時，精神狀態正常，且有前揭證人及證物在卷足
         證，本案事證明確，被告有前揭二次竊盜及為防護贓物及脫免逮捕，而當
         場為強暴之犯行，均應堪認定。
二、按刑法第三百二十九條之準強盜罪，只要有強暴或脅迫行為之實施，即與該法條
    規定相當，而不以使人不能抗拒為必要。是核被告所為，就竊取被害人乙○○財
    物部分，係犯刑法第三百二十條第一項之竊盜罪，另就竊取被害人丙○○財物部
    分，本係犯刑法第三百二十一條第一項第二款之毀壞門扇竊盜罪，惟被告為毀壞
    門扇竊盜之犯行後，因防護贓物及脫免逮捕而當場施以強暴行為，故被告應係犯
    刑法第三百二十九條及第三百三十條第一項之準加重強盜罪及第一百三十五條第
    一項之妨害公務罪。被告所犯前揭準加重強盜罪及妨害公務罪，係一行為觸犯數
    罪名，為想像競合犯，應從一重之準加重強盜罪論處。又被告所犯前揭竊盜罪及
    準加重強盜罪，犯意各別，行為亦殊，應予分論併罰。被告曾因妨害公務案件，
    經台灣高等法院高雄分院以八十七年度上訴字第一九六六號判處有期徒刑二月確
    定，嗣於八十八年六月二十一日執行完畢，有台灣高等法院被告全國前案紀錄表
    一紙在卷可查，其受有期徒刑之執行完畢，五年以內再犯有期徒刑以上之罪，為
    累犯，是被告所犯前述二罪，均應依法加重其刑。爰審酌被告不思以己力獲取所
    需，卻以竊盜犯行竊取財物，造成被害人之損失，且犯行被人察覺之際，尚對警
    察人員施以暴力行為，惡性非輕，惟念及被告犯後坦承竊盜犯行，且的確罹有精
    神分裂之疾病，有前揭鑑定意見書一份足參，及被告犯罪之手段、所得財物與其
    他一切情狀，分別量處如主文所示之刑，並定其應執行刑。扣案之木棍一支，雖
    係被告犯罪所用之物，然係被害人丙○○所有之物，並非被告所有，爰不予宣告
    沒收，併此敘明。
據上論斷，應依刑事訴訟法第二百九十九條第一項前段，刑法第三百二十條第一項、
第三百二十九條、第三百三十條第一項、第一百三十五條第一項、第五十五條、第四
十七條、第五十一條第五款，罰金罰鍰提高標準條例第一條前段，判決如主文。
本案經檢察官蕭宇誠到庭執行職務。
中      華      民      國      九十      年    十二    月    三十一    日
                                  臺灣高雄地方法院刑事第三庭
     審判長法  官   涂  裕  斗
                                                法  官   李  淑  惠
                                                法  官   呂  憲  雄
右正本證明與原本無異。
如不服本判決，應於判決送達後十日內，向本院提出上訴狀。
                                                書記官   許  麗  珠
中      華      民      國      九十一     年     一    月      二     日
附錄本判決論罪之法條：
中華民國刑法第三百二十條第一項
意圖為自己或第三人不法之所有，而竊取他人之動產者，為竊盜罪，處五年以下有期
徒刑、拘役或五百元以下罰金。
中華民國刑法第三百二十九條
竊盜或搶奪，因防護贓物、脫免逮捕或湮滅罪證，而當場施以強暴脅迫者，以強盜論
。
中華民國刑法第三百三十條第一項
犯強盜罪而有第三百二十一條第一項各款情形之一者，處五年以上十二年以下有期徒
刑。
中華民國刑法第一百三十五條第一項
對於公務員依法執行職務時，施強暴脅迫者，處三年以下有期徒刑、拘役或三百元以
下罰金。


司法院資訊處製作；財團法人民間司法改革基金會備份。
